【裁判字號】    89,台上,1628
【裁判日期】    890330
【裁判案由】    違反藥事法
【裁判全文】
最高法院刑事判決                              八十九年度台上字第一六二八號
    上  訴  人  甲○○
    選任辯護人  黃國堂律師
右上訴人因違反藥事法案件，不服台灣高等法院中華民國八十八年十月二十九日第二
審更審判決（八十八年度重上更(五)第一四六號，起訴案號：前台灣台北地方法院士林
分院檢察署八十一年度偵字第八五六七號），提起上訴，本院判決如左：
    主  文
上訴駁回。
    理  由
按刑事訴訟法第三百七十七條規定，上訴於第三審法院，非以判決違背法令為理由，
不得為之。是提起第三審上訴，應以原判決違背法令為理由，係屬法定要件。如果上
訴理由狀並未依據卷內訴訟資料，具體指摘原判決不適用何種法則或如何適用不當，
或所指摘原判決違法情事，顯與法律規定得為第三審上訴理由之違法情形，不相適合
時，均應認其上訴為違背法律上之程式，予以駁回。本件上訴人甲○○上訴意旨略稱
：(一)共同被告劉義同雖於警訊時供稱：係上訴人以新台幣（下同）二十五萬元之代價
僱其將本件私貨接運上岸，並約定運至台北縣萬里鄉○○路新建活動中心旁三角地帶
交貨云云，惟其前後供述不一，且嗣後在偵查中又稱警訊所供乃隨便說說而已，故劉
義同於警訊及第一次偵查中所供，並非出於自由意志，且與事實不符，依法不能採為
上訴人論罪基礎。(二)上訴人於民國八十一年九月七日下午二時許，即至高雄縣鳥松鄉
○○路一四○號，參加「岱原人創業協會」成立南區高雄分會籌備會發起人會議，至
九月八日凌晨三、四時始離開返回台北之事實，既有證人張聖培、曾秋蘭、許金主、
吳炎郎、張永良等人與該會議紀錄可資佐證，乃原判決竟因上訴人在偵訊時供稱：「
我當天在台北，我和女兒住一起」，即認上訴人供詞前後矛盾，並以上訴人無法提出
上開會議紀錄之原本，逕為不利上訴人之認定，原判決採證即屬違背法令。(三)前往現
場查緝之警員李育修雖證稱：「有一位軍人說有看到走私人員往北投方向逃走」，但
並未指證上訴人參與其事，原判決竟因而推定劉義同在警訊所供真實，其根據何在﹖
尤其承辦警員胡武川於偵查中雖證稱：「是線民檢舉，先查獲到劉義同，並指認甲○
○是貨主，找劉幫忙運送，劉再找林金興幫忙……劉義同在分局有坦承犯行，我們也
有做對質筆錄，劉在隔離訊問時有承認，看到甲○○時本來不敢說，我們告知他如不
承認，就須獨自負責，且現場也不是劉一人可以處理運送聯絡，所以他在對質時也有
承認」云云，惟本案在警訊時，並未傳訊上訴人，何來對質，且警局亦無線民檢舉之
書面資料，而上訴人與林金興亦不認識，如何能交代劉義同將十五萬元交給林金興，
原判決以推測與擬制之方法，為裁判基礎，自屬違背法令等語。
惟查本件原判決依憑同案被告劉義同在警訊所指上訴人以二十五萬元之代價僱其接運
本件走私物品等語，及證人即警員李育修、胡武川、倪文筆所證破案過程，暨本件扣
案走私物品相片、內政部警政署刑事警察局八十一年九月二十一日刑鑑字第七二四六
九號鑑驗通知書、行政院衛生署藥物食品檢驗局八十三年三月十八日藥檢壹字第八三
○二一八四號函、財政部關稅總局八十一年十二月十八日（八一）台普驗字第○二三
五三號函等證據，認定上訴人基於不詳原因取得自大陸地區走私進口之禁藥酸麻黃
素五十包（含包裝總重一千二百五十公斤，淨重一千二百二十五公斤），及大陸陶製
茶壺一百二十只之管領權，上訴人乃於八十一年九月六日以二十五萬元之代價，僱用
知情之劉義同（已判處罪刑確定）將該批貨物接運上岸，並運送至台北縣萬里鄉○○
路新建活動中心旁之三角地帶。劉義同因人手不足，乃再以十五萬元之代價轉僱用林
金興（已判處罪刑確定），林金興即另僱用五個不詳姓名之成年男子，雙方議定後，
劉義同、林金興與該五位不詳姓名者共七人，共同基於私運走私物品及運送禁藥之犯
意聯絡，於翌（七）日晚上八時許在上訴人家中會合後，至台北縣萬里鄉野柳村駱駝
峰與落石崖附近海濱，由林金興負責把風，該五個知情之不詳姓名男子，則於離海岸
線不遠處之漁船將走私物品丟入海面後，潛水前往拖運上岸，或以舢板將上開物品拖
運上岸。林金興並事先預訂一部三‧五噸重之廂型車停放在萬里鄉野柳風景區停車場
內等候，準備私貨上岸後前往現場裝載，由劉義同負責將貨運往萬里鄉新建活動中心
旁三角地處交貨，至翌（八）日零時十分，正在等候貨車前來裝載已上岸之私貨，適
為負責海岸安檢任務之軍人鍾金龍發現可疑，前往台北縣警察局金山分局龜吼派出所
告以上情並請注意，該所乃派員會同陸軍海防金山營、基隆憲兵隊、法務部調查局台
北縣調查站及金山警備聯合前往查緝，林金興、劉義同及該五名不詳姓名人則乘機逃
逸，而運送走私物品未遂，警方則當場扣押上開走私物品等情，因而撤銷第一審不當
之科刑判決，適用藥事法第八十三條第四項、第一項、懲治走私條例第三條第三項、
第一項、刑法第二條第一項前段、第五十五條暨其他相關法條，論處上訴人共同明知
為禁藥而運送未遂（累犯）罪刑，已明其所憑之證據及認定之理由，從形式上觀察
，並無違背法令之情形存在。而同案被告劉義同在警訊及檢察官首次偵查中，既已明
確指稱上訴人交付其二十五萬元，委請其僱工搬運本件走私物品，而上訴人於首次偵
查中又供稱其於案發當日係在台北，並未供稱南下高雄開會之事，且上訴人嗣後提出
之「岱原人創業協會」會議紀錄影本，缺乏原本可稽，又無上訴人簽到之記載，則原
判決依憑劉義同在警訊及檢察官第一次偵查中之供詞，作為不利上訴人之判決基礎，
並說明上訴人所辯及證人張聖培、曾秋蘭、許金主、吳炎郎、張永良等人所證上訴人
於案發當日係參加「岱原人創業協會」南區高雄分會籌備會發起人會議云云，為不可
採，乃原審採證認事職權之適法行使，尚難任意指摘為違法。至證人即警員胡武川於
偵查中證稱：「我們有做對質筆錄，劉在隔離訊問時有承認，看到林金興時，本未不
敢說，我們告知他如不指認共犯，他自己就須獨立負責，且現場也不是劉一人可以處
理運送聯絡，所以他在對質時也有承認」等語，該胡武川乃係證稱劉義同與林金興對
質，非謂劉義同與上訴人對質，上訴意旨指胡武川證稱劉義同與上訴人對質云云，顯
屬誤會。上訴意旨，並未依據卷內訴訟資料具體指摘原判決不適用何種法則或如何適
用不當，徒以自己之說詞為任意之指摘，核與法律規定得為第三審上訴理由之違法情
形不相適合，其上訴為違背法律上之程式，應予駁回。
據上論結，應依刑事訴訟法第三百九十五條前段，判決如主文。
中      華      民      國    八十九    年      三      月     三十     日
                              最高法院刑事第十一庭
                                  審判長法官  莊  登  照
                                        法官  洪  明  輝
                                        法官  蔡  清  遊
                                        法官  黃  一  鑫
                                        法官  林  秀  夫
      右正本證明與原本無異
                                              書  記  官
中      華      民      國    八十九    年      四      月      七      日


司法院資訊處製作；財團法人民間司法改革基金會備份。
